【裁判字號】    98,訴,3962
【裁判日期】    981223
【裁判案由】    偽造文書等
【裁判全文】
臺灣板橋地方法院刑事判決              98年度訴字第3962號
公  訴  人  臺灣板橋地方法院檢察署檢察官
被      告  丙○○
                    （另案於臺灣宜蘭監獄執行中）
上列被告因偽造文書等案件，經檢察官提起公訴（98年度偵字第
23331 號），本院依簡式審判程序判決如下：
    主  文
丙○○共同行使偽造私文書，足以生損害於他人，累犯，處有期
徒刑柒月。偽造「乙○○」國民身分證壹張、偽造「乙○○」印
章壹顆、如附表所示偽造「乙○○」署押及印文合計拾貳枚均沒
收。
    事  實
一、丙○○前因竊盜案件，經臺灣臺北地方法院以95年度易字第
    2531號判處有期徒刑4 月，嗣經臺灣高等法院以96年度上易
    字第131 號判決駁回上訴確定，且經同法院以96年度聲減字
    第2423號裁定減為有期徒刑2 月確定；另因違反毒品危害防
    制條例案件，經臺灣臺北地方法院以96年度易字第1773號判
    處有期徒刑4 月確定，上開二案嗣經臺灣臺北地方法院以97
    年度聲字第531 號裁定應執行有期徒刑5 月確定，與另案假
    釋撤銷後之殘刑3 月8 日及另案竊盜罪之拘役20日、25日接
    續執行，已於民國97年3 月23日縮刑期滿執行完畢。仍不知
    悔改，因與真實姓名年籍不詳、綽號「阿弟仔」之成年男子
    謀議冒用他人名義申請金融帳戶以取得存摺及金融卡使用，
    遂與「阿弟仔」共同基於行使偽造國民身分證、行使偽造私
    文書及意圖為自己不法所有之犯意聯絡，先由丙○○提供存
    有其個人照片電子檔案之光碟片予「阿弟仔」，隨即由「阿
    弟仔」以不詳手法偽造印有丙○○照片之「乙○○」國民身
    分證1 張，並由「阿弟仔」以不詳手法偽刻「乙○○」之印
    章1 顆，再由「阿弟仔」於98年2 月25日上午某時，將上開
    偽造之「乙○○」國民身分證、印章均交予丙○○，並駕車
    搭載丙○○前往位於臺北縣樹林市鎮○街58號之板信商業銀
    行樹林分行，由丙○○冒用「乙○○」之名義，向該分行申
    請開立存款帳戶，而在如附表所示文書上偽簽「乙○○」之
    簽名合計4 枚，並持上開偽造印章蓋用，而偽造「乙○○」
    之印文合計8 枚，以偽造「乙○○」向板信商業銀行申請開
    立存款帳戶、約定使用印鑑及請領金融卡使用，並承諾願接
    受相關條款之私文書2 份，並將該等偽造私文書2 份，連同
    上開偽造「乙○○」國民身分證，一併交付予板信商業銀行
    樹林分行之承辦職員審查而行使之，足以生損害於乙○○及
    板信商業銀行對於帳戶管理之正確性；且以此詐術，致使該
    承辦人員陷於錯誤，而向丙○○交付板信商業銀行帳號0000
    0000000000號、戶名「乙○○」之存摺1 本、金融卡1 張，
    得手後，丙○○旋將上開偽造之「乙○○」國民身分證、印
    章，連同詐得之存摺及金融卡均交予「阿弟仔」，約定「阿
    弟仔」應向丙○○支付新臺幣（下同）2 千元之報酬，「阿
    弟仔」並當場先支付1 千元予丙○○。嗣「阿弟仔」於取得
    上開存摺、金融卡後，基於意圖為自己不法所有之犯意，於
    98年4 月21日9 時許，佯裝是檢察官，以電話向林麗華詐稱
    其遭詐騙集團冒用身分開立帳戶，須匯款至指定帳戶以協助
    偵辦云云，致甲○○○陷於錯誤，於同日14時許，依指示匯
    款200 萬元至上開冒名申辦之帳戶，隨即遭「阿弟仔」提領
    一空。嗣因林麗華察覺受騙，報警處理，經警循線追查，始
    悉上情。
二、案經臺北縣政府警察局樹林分局報請臺灣板橋地方法院檢察
    署檢察官偵查起訴。本院於準備程序進行中，被告就被訴事
    實均為有罪之陳述，經告知被告簡式審判程序之旨，並聽取
    當事人之意見後，本院合議庭裁定由受命法官獨任進行簡式
    審判程序。
    理  由
一、上揭事實，迭據被告丙○○於警詢、偵訊及本院審理時坦承
    不諱，核與證人甲○○○於警詢時之指述情節相合，並有板
    信商業銀行集中作業中心98年5月7日板信集中字第09874707
    91號函附之帳戶開戶基本資料及傳真之歷史交易明細（見98
    年度偵字第15186卷第25 頁）附卷足稽，又被告曾以相同犯
    罪手法，詐得其他金融帳戶及行動電話門號，前經本院以98
    年度訴字第1919 號判刑在案，亦有上開刑事判決書1份在卷
    可參，足認被告之任意性自白與事實相符。綜上所述，本案
    事證已明，被告犯行堪予認定，應依法論科。
二、核被告所為，係犯戶籍法第75條第2 項、第1 項之行使偽造
    國民身分證罪，刑法第216 條、第210 條之行使偽造私文書
    罪及刑法第339 條第1 項之詐欺取財罪。起訴書犯罪事實欄
    已敘及被告行使偽造國民身分證之行為，詎所犯法條欄漏引
    戶籍法第75條第2 項、第1 項規定，應予補正（本院98年度
    訴字第1919號判決雖有就被告於98年2 月25日分別向中華電
    信板和營業處、臺灣大哥大板橋篤行特約服務中心行使偽造
    「乙○○」國民身分證之行為予以論罪科刑，惟與本案行使
    行為俱屬各自獨立犯行，是本案行使偽造國民身分證之行為
    不受該案判決效力所及，本院仍應審究）。就上開犯行，被
    告與真實姓名年籍不詳、綽號「阿弟仔」之成年男子間有犯
    意聯絡及行為分擔，均為共同正犯。其偽造印章、印文及署
    押之行為，皆屬偽造私文書之部分行為；而偽造私文書、國
    民身分證之低度行為，則為行使之高度行為所吸收，均不另
    論罪。被告係以一行為，同時行使偽造國民身分證及偽造私
    文書，同時詐得帳戶存摺及金融卡，而觸犯上開三罪，為想
    像競合犯，應依刑法第55條規定，從一重以行使偽造私文書
    罪處斷。起訴書認應分論併罰，洵有未洽。被告冒名申辦帳
    戶，旋將詐得之存摺及金融卡等物一併交予「阿弟仔」，供
    「阿弟仔」使用該帳戶，其交付存摺及金融卡之行為，自始
    係在同一原始犯罪計劃之內，此後被告別無其他參與行為，
    是「阿弟仔」嗣後持該帳戶作為詐欺取財之用，此部分應毋
    庸再對被告另論他罪，否則即有違「禁止重覆評價原則」。
    又被告曾受如上揭事實欄所示之有期徒刑執行完畢，有臺灣
    高等法院被告前案紀錄表可考，其於有期徒刑執行完畢後5
    年以內，故意再犯本件有期徒刑以上之罪，為累犯，應依刑
    法第47條第1 項規定加重其刑。爰審酌被告之犯罪動機、目
    的、手段、所生危害及自始至終均坦承犯行，犯罪後之態度
    尚佳等一切情狀，量處如主文所示之刑，以示懲儆。偽造之
    「乙○○」國民身分證1 張、偽造「乙○○」印章1 顆，係
    被告及共犯「阿弟仔」共同實行本案犯罪所用之物，且屬被
    告或「阿弟仔」所有，雖未扣案，惟無證據堪認已經滅失，
    爰依刑法第38條第1 項第2 款規定諭知沒收；至於如附表所
    示偽造之「乙○○」署押4枚、印文8枚，咸為本案偽造之署
    押、印文，縱未扣案，然不問屬於犯人與否，均應依刑法第
    219條規定宣告沒收。
據上論斷，應依刑事訴訟法第273 條之1 第1 項、第299 條第1
項前段，戶籍法第75條第2 項、第1 項，刑法第11條前段、第28
條、第216 條、第210 條、第339 條第1 項、第55條、第47條第
1 項、第38條第1 項第2 款、第219 條，刑法施行法第1 條之1
，判決如主文。
本案經檢察官黃明絹到庭執行職務。
中    華    民    國    98    年    12    月    23    日
                  刑事第八庭    法  官  朱嘉川
以上正本證明與原本無異。
如不服本判決應於收受送達後10日內向本院提出上訴書狀，並應
敘述具體理由；其未敘述上訴理由者，應於上訴期間屆滿後20日
內向本院補提理由書（均須按他造當事人之人數附繕本）「切勿
逕送上級法院」。
                                書記官  陳聖儒
中    華    民    國    98    年    12    月    25    日
附錄本案論罪科刑法條全文：
戶籍法第75條
意圖供冒用身分使用，而偽造、變造國民身分證，足以生損害於
公眾或他人者，處 5 年以下有期徒刑、拘役或科或併科新臺幣
50 萬元以下罰金。
行使前項偽造、變造之國民身分證者，亦同。
將國民身分證交付他人，以供冒名使用，或冒用身分而使用他人
交付或遺失之國民身分證，足以生損害於公眾或他人者，處 3
年以下有期徒刑、拘役或科或併科新臺幣 30 萬元以下罰金。
中華民國刑法第210條
偽造、變造私文書，足以生損害於公眾或他人者，處5 年以下有
期徒刑。
中華民國刑法第216條
行使第210 條至第215 條之文書者，依偽造、變造文書或登載不
實事項或使登載不實事項之規定處斷。
中華民國刑法第339條
意圖為自己或第三人不法之所有，以詐術使人將本人或第三人之
物交付者，處5 年以下有期徒刑、拘役或科或併科1 千元以下罰
金。
以前項方法得財產上不法之利益或使第三人得之者，亦同。
前二項之未遂犯罰之。
附表：
┌────────────┬─────────┬────────────┐
│     文         件      │偽造之署押或印文  │影本附卷處              │
├────────────┼─────────┼────────────┤
│板信商業銀行存摺存款開戶│「乙○○」簽名2 枚│98年度偵字第15186 號卷第│
│申請書                  │、印文6 枚        │13頁                    │
├────────────┼─────────┼────────────┤
│板信商業銀行印鑑卡      │「乙○○」簽名2 枚│同上卷第14頁            │
│                        │、印文2 枚        │                        │
├────────────┼─────────┴────────────┤
│      合        計      │偽造之「乙○○」署押（簽名）4 枚、印文8 枚（│
│                        │合計12枚）                                  │
└────────────┴──────────────────────┘


司法院資訊處製作；財團法人民間司法改革基金會備份。
